臺灣高等法院高雄分院刑事判決　　　　 96年度上訴字第563號
上　訴　人　臺灣高雄地方法院檢察署檢察官
被　　　告　丙○○
　　　　　　　　　　現另案於臺灣高雄監獄執行中
指定辯護人　洪千琪律師
上列上訴人因被告強盜案件，不服臺灣高雄地方法院95年度訴字
第3368號中華民國96年1 月10日第一審判決（起訴案號：臺灣高
雄地方法院檢察署95年度偵字第8959號），提起上訴，本院判決
如下：
     主  文
上訴駁回。
     事  實
一、丙○○前於民國91年間因搶奪案件，經臺灣高雄少年法院判
    處有期徒刑2 年6 月確定，於92年9 月10日假釋出獄，93年
    1 月25日假釋期滿未經撤銷，未執行之刑以執行完畢論。詎
    仍未能警惕，竟意圖為自己不法之所有，而基於強盜之概括
    犯意，於下列時、地，連續強取他人財物：(1)於95年3 月16
    日上午5 時30分許，丙○○頭戴半罩式黑色安全帽、戴口罩
    ，騎乘不詳車號之重型機車，至高雄市苓雅區○○○路61號
    「你發運」檳榔攤，見店員洪裬雅獨自在檳榔攤工作，丙○○即持客觀上足以對人之生命身體安全構成威脅之長刀1 把
    進入該檳榔攤內，趨近乙○○並恫稱：「不要動、不要出聲
    、我只要錢」等語，至使乙○○不能抗拒後，自己強行打開
    檳榔攤之抽屜拿取現金新臺幣（下同）2,000 元後，即逃離
    現場。(2)又於同日上午5 時35分許，丙○○承上開同一犯意
    ，頭戴半罩式黑色安全帽、戴口罩，騎乘不詳車號之重型機
    車，至高雄市苓雅區○○○路214 號之「雙峰檳榔攤」，見
    店員甲○○獨自在檳榔攤工作，丙○○又持同上客觀上足以
    對人之生命身體安全構成威脅之長刀1 把進入該檳榔攤內，
    並近身對甲○○恫稱：「不要動、不要出聲、我只要錢」等
    語，至使甲○○不能抗拒後，丙○○即強行打開檳榔攤之抽
    屜拿取現金7,000元後，即逃離現場。
二、案經乙○○、甲○○訴由高雄市政府警察局苓雅分局報告偵
    辦臺灣高雄地方法院檢察署檢察官。
     理  由
壹、程序方面：
一、按刑事訴訟法第159 條第1 項規定：「被告以外之人於審判
    外之言詞或書面陳述，除法律有規定者外，不得作為證據。
    」係酌採英美法之傳聞法則，但於第159 條之1 至第159 條
    之5 增設例外規定，以應實務需要，俾符實體真實發現之訴
    訟目的。本件被害人甲○○、侯怡伶及陳笠慧於警詢時之警
    詢筆錄，均係被告以外之人於審判外之書面陳述，依上開規
    定，原則上不得作為證據，且查無同法第159 條之3 所規定
    之例外情形。是被害人甲○○、侯怡伶及陳笠慧於警詢時之
    陳述，不具證據能力。
二、又按被告以外之人於偵查中向檢察官所為之陳述，除顯有不
    可信之情況外，得為證據，刑事訴訟法第159 條之1 第2 項
    定有明文。本件證人乙○○、陳笠慧及侯怡伶於偵查中經具
    結向檢察官所為之陳述，雖亦屬傳聞證據；惟現階段刑事訴
    訟法規定，檢察官代表國家偵查犯罪、實施公訴，依法其有
    訊問告訴人、被告及證人之權，而實務運作時，檢察官偵查
    中向被告以外之人所取得之陳述，原則上均能遵守法律規定
    ，不致違法取供，其可信度極高；且查無何顯不可信之情形
    。是依上開規定，證人乙○○、陳笠慧及侯怡伶於偵查中具
    結後所為之陳述，具有證據能力。
三、除上開證據之外，本判決所引用據以認定被告犯罪事實存否
    之各項傳聞證據，均於案件審理中詢問當事人及辯護人使其
    表示意見，其對於各該證據之證據能力均不爭執，本院審酌
    該等證據作成時並非預作假設，斟酌利害，亦無違法取得等
    情事，認以之作為證據應屬適當，依刑事訴訟法第159 條之
    5 第1 項之規定，俱得為證據。
貳、實體方面：
一、上開事實，業據被告丙○○（下稱被告）於本院審理中坦承
    不諱，且查：(一)就犯罪事實一、(1)之部分，亦據證人乙○○
    於偵查中證稱：「一位手持西瓜刀男子進入檳榔攤從後方抵
    住我，他穿黑色外套、戴半罩式安全帽、戴口罩，騎VINO（
    按應屬音譯之誤）米黃、白色相間之機車；我看他右下臉脖
    子處有很多痘痘，眼神呆滯像嗑藥，走路樣子向被銬上腳鐐
    走路。車牌用口罩遮起來」等語（見偵查卷第114 頁），是
    其有遭行搶財物之事實，自堪認定。至於該歹徒是否為本案
    被告乙節，另經證人乙○○於原審審理中證稱：「當時就在
    我旁邊，與我最近的距離很近非常近，手不用伸直就可以搭
    到他的身體。那時候右頸部下方好像有長痘痘，看他的眼神
    呆滯，而且當時被告就站在我的旁邊，我也有看他的身高。
    好像銬腳鐐走路的樣子，與一般人走路的姿勢不同，好像有
    一跛一跛的」、「他比我高，但不會高很多，頂多170 」等
    語（見原審卷第69-70 頁），此些特徵均與被告相符；況被
    告於偵查中亦已自陳「去年（94年）9 月發生車禍，右小腿
    有釘鋼釘，走路不方便」等語（見偵查卷第158 頁）。是依
    上開顯明之特徵判斷，當日行搶之人應係被告無誤，從而被
    告此部分之自白應與事實相符，足堪採信。(二)就犯罪事實一
    (2)之部分，亦業經證人即甲○○於原審理中到庭證稱：「歹
    徒從我右邊過來，我以為他是客人，我轉頭去看他一眼，看
    到西瓜刀才知道，我有與歹徒面對面」、「指認時有一個小
    房間，我在房間的外面，透過玻璃讓我指認，我記得眼睛大
    大的，眼神有點呆滯，臉有點胖胖的」、「歹徒走路有點像
    鴨子、走路一晃一晃」、「歹徒的身高大約有165 到170 中
    間」等語（見原審卷第64-66 頁），並經原審當庭勘驗當時
    監視錄影畫面結果相符。至於當時持刀行搶之人，經由卷附
    監視錄影翻拍畫面所呈現影像與被告體型外觀核對結果，該
    歹徒身型類似被告，雙腳略呈O 型，與被告於警二卷第12
    、13頁所附相片乃屬相符。況如前所述，被告確曾於94年9
    月間因發生車禍，右小腿有釘鋼釘，走路不方便之情事，是
    其特徵外觀均與甲○○指證情形堪稱一致。準此，被告就上
    開犯罪事實之自白，亦堪認定屬實。綜上所述，本件事證明
    確，被告犯行，堪以認定。
二、查被告上開2 件犯行，均係持刀近身壓迫被害人，被害人均
    為年輕女子，遭此景況，自無抗拒可能，且該刀械為長刀，
    客觀上足以危害人之生命身體，自為兇器之一種，是核被告
    先後2 次所為，均係犯刑法第330 條第1 項之攜帶兇器強盜
    罪。又其先後2 次加重強盜犯行，時間緊接，所犯罪名相同
    ，為連續犯，應依刑法第56條規定，僅論以連續攜帶兇器強
    盜既遂一罪，並依法加重其刑（被告行為後，刑法第56條之
    連續犯之規定，業於94年2 月2 日修正公布刪除，並於95年
    7 月1 日施行，則被告之犯行，因行為後新法業已刪除連續
    犯之規定，此刪除雖非犯罪構成要件之變更，但顯已影響行
    為人刑罰之法律效果，自屬法律有變更，依新法第2 條第1
    項規定，比較新、舊法結果，仍應適用較有利於被告之行為
    時法律即舊法論以連續犯）。又被告前於91年間因搶奪案件
    ，經臺灣高雄少年法院判處有期徒刑2 年6 月確定，於92年
    9 月10日假釋出獄，並於93年1 月25日假釋期滿視為刑之執
    行完畢，此有臺灣高等法院被告前案紀錄表在卷可稽，其於
    有期徒刑執行完畢後5 年之內故意再犯本件有期徒刑以上之
    罪，不論依修正前之刑法第47條，或修正後之刑法第47條第
    1 項之規定，均構成累犯，對被告而言並無有利或不利之情
    形，自不生新舊法比較之問題，應依一般法律適用原則，適
    用裁判時法即修正後刑法第47條，論以累犯，加重其刑，並
    依刑法第70條之規定，與上開連續犯事由遞加重之。
三、原審認被告罪證明確，因而適用刑法第2 條第1 項前段、第
    330 條第1 項、第47條第1 項、修正前刑法第56條等規定，
    並審酌被告年紀尚輕，然未能憑己力正當從事，賺取報酬，
    竟圖不勞而獲，持刀強盜財物，且其另有搶奪、強盜等前案
    紀錄，有臺灣高等法院被告前案紀錄表在卷可查，素行非佳
    ，惟本件強盜所得財物非鉅，被告雖持刀行強，但犯罪手法
    及過程尚無積極侵害被害人之意，及被告犯罪後先為坦白，
    嗣又否認，尚無悔意（於本院審理中已坦承）等一切情狀，
    量處有期徒刑7 年6 月，以資懲儆。並敘明被告用以強盜之
    刀械雖未扣案，但據被告陳稱業已丟棄，爰不予宣告沒收。
    核其認事用法，並無不合，量刑亦屬允當。
四、公訴意旨另以：丙○○於94年9 月6 日23時40分許，與有犯
    意聯絡之年籍姓名不詳之男子，分別頭戴半罩式黑色安全帽
    、戴口罩，共同騎乘未懸掛車牌之重型機車，至高雄市○○○路101 巷口處之「鴻加檳榔攤」，見店員陳苙慧獨自在檳
    榔攤看顧，即推由被告1 人持客觀上足以對人之身體及安全
    構成威脅之木柄鋼製長刀1 把（約長60公分）進入該檳榔攤
    內，以該尖刀為脅迫之手段，致使陳苙慧不能抗拒後，丙○○便強行打開檳榔攤之抽屜拿取現金12,000元及強行取走陳
    苙慧之皮包（內有1,900 元）後，即與該男子逃逸無蹤。嗣
    於95年2 月16日凌晨3 時17分許，又與有犯意聯絡之年籍姓
    名均不詳之男子，分別頭戴半罩式黑色安全帽、戴口罩，共
    同騎乘重型機車，至高雄市○○區○○路108 號之「順正檳
    榔攤」，見店員侯怡伶獨自在檳榔攤工作，即推由被告持同
    上客觀上足以對人之身體及安全構成威脅之木柄鋼製長刀1
    把進入該檳榔攤內，以該尖刀為脅迫之手段，致使侯怡伶不
    能抗拒後，丙○○便強行打開檳榔攤之抽屜拿取現金4,000
    元及強行取走行動電話2 支（NOKIA 牌、門號0000000000號
    ；三星牌、門號0000000000號）後，即與該男子逃逸無蹤等
    情，認被告丙○○此部分另涉有刑法第330 條第1 項之加重
    強盜罪嫌。按「犯罪事實應依證據認定之，無證據不得認定
    犯罪事實」、「不能證明被告犯罪者，應諭知無罪之判決」
    ，刑事訴訟法第154 條第2 項、第301 條第1 項分別定有明
    文。又「被告或共犯之自白，不得作為有罪判決之唯一證據
    ，仍應調查其他必要之證據，以察其是否與事實相符」，同
    法第156 條第2 項亦有明文。本件公訴人認被告另涉有上開
    強盜犯行，係以被告於95年3 月22日於警詢、偵查及原審羈
    押審理時之自白，及證人即被害人侯怡玲、陳苙慧於警詢及
    偵查中之指述為其主要論斷之依據。惟訊據被告堅決否認有
    此部分強盜犯行，辯稱：當天會自白係遭警員以可獲交保利
    誘，非出於任意性，上開二案件不是伊作的等語。是本件被
    告雖曾於警詢及偵查中自白，然依上開說明，仍應調查其他
    必要之證據，以察其是否與事實相符。經查：(一)本件公訴人
    所提出據以補強被告上開自白之證據，其中證人侯怡玲、陳
    笠慧於警詢中之證述部分，並無證據能力，已如上述。至侯
    怡玲於偵查中雖指稱：「有2 人，1 人在機車上，另1 人拿
    1 把彎彎的刀子說要搶錢，搶的人穿1 件及膝馬褲，帶黑色
    半罩式安全帽、黑色口罩，他的眉毛稀疏，走路內八，車牌
    用口罩遮起來」等語（見偵查卷第98頁）。然依其證述，有
    關眉毛稀疏、走路內八等嫌疑人之特徵，雖與被告有相似之
    處，但眉毛稀疏、走路內八等外觀特徵，並非極為特殊，無
    明顯之鑑別性，是此部分證述尚不足以與被告上開自白之互
    為補強，而使本院獲致有罪判決之確切心證。至於證人陳笠
    慧於偵查中經檢察官提示照片供其辨認時，則證稱：「好像
    是，因為時間已久，有點忘記了」等語（見偵查卷第91頁）
    。而證人侯怡玲、陳笠慧於原審審理中經通知不到；甚於本
    院審理中公訴人亦未聲請傳訊作證，是僅由上開證人之證詞
    ，均無法積極認定被告即為當日強盜財物之人。至於原審法
    院當庭所勘驗監視影帶之結果，亦僅能得知強盜之經過，並
    無法認定係被告所為。此外，復查無其他證據資為補強，自
    不能僅憑被告上揭之自白而遽入其罪。(二)綜上所述，被告上
    開2 件犯行，除有被告上揭之自白外，並無其他證據足以互
    為補強，可認與事實相符，而使法院獲致有罪判決之確切心
    證，原判決因而敘明此部分應為無罪之諭知，惟公訴人認此
    部分犯行與上開已論罪科刑部分，有連續犯之裁判上一罪關
    係，爰不另為無罪之諭知，經核原判決此部分亦無不合。本
    件公訴人就上開已明確論斷之事項，猶執陳詞，提起上訴，
    為無理由，應予駁回。
據上論斷，應依刑事訴訟法第368 條判決如主文。
本案經檢察官陳國全到庭執行職務。
中　　華　　民　　國　　96　　年　　5　　月　　17 　　日
                     刑事第四庭  審判長法  官  蕭權閔
                                       法  官  林水城
                                       法  官  吳進寶
以上正本證明與原本無異。
如不服本判決應於收受本判決後10日內向本院提出上訴書狀，其
未敘述上訴理由者，並得於提起上訴後10日內向本院補提理由書
狀（均須按他造當事人之人數附繕本）「切勿逕送上級法院」。
中　　華　　民　　國　　96　　年　　5　　月　　17 　　日
                                      書記官  林佳蓉
附錄本案論罪科刑法條：
刑法第330條第1項：
犯強盜罪而有第32條第1 項各款情形之一者，處7 年以上有期徒
刑。刑法第321條第1項：
犯竊盜罪而有左列情形之一者，處6 月以上、5 年以下有期徒刑
：一於夜間侵入住宅或有人居住之建築物、船艦或隱匿其內而犯
之者。
二  毀越門扇、牆垣或其他安全設備而犯之者。
三  攜帶兇器而犯之者。
四  結夥三人以上而犯之者。
五  乘火災、水災或其他災害之際而犯之者。
六  在車站或埠頭而犯之者。
